【裁判字號】    99,交聲,155
【裁判日期】    990331
【裁判案由】    違反道路交通管理處罰條例聲明異議
【裁判全文】
臺灣士林地方法院刑事裁定        99年度交聲字第155、156號
原處分機關  臺北市交通事件裁決所
異  議  人
即受處分人  甲○○
上列異議人即受處分人因違反道路交通管理處罰條例案件，對於
臺北市交通事件裁決所民國98年12月25日所為北市裁申字第裁22
-AEW310444號及第裁22-AEW310445號之裁決書（原舉發單號：臺
北市政府警察局北市警交字第AEW310444 號及第AEW310445 號）
，聲明異議，本院裁定如下：
    主  文
異議駁回。
    理  由
一、按汽車駕駛人轉彎時，不依標誌、標線、號誌指示者，處新
    臺幣（下同）600 元以上1,800 元以下罰鍰，並記違規點數
    1 點，道路交通管理處罰條例第48條第1 項第2 款、第63條
    第1 項第1 款分別定有明文。又汽車駕駛人，駕駛汽車有違
    反道路交通管理處罰條例之行為，經交通勤務警察制止時，
    不聽制止或拒絕停車接受稽查而逃逸者，除按各該規定處罰
    外，處3000元以上6000元以下罰鍰，並記違規點數1 點，道
    路交通管理處罰條例第60條第1 項、第63條第1 項第1 款亦
    有明定。又汽車駕駛人之行為有不服從指揮稽查而逃逸，當
    場不能或不宜攔截製單舉發者，得逕行舉發；逕行舉發，應
    記明車牌號碼、車型等可資辨別之資料，以汽車所有人為被
    通知人製單舉發，道路交通管理處罰條例7 條之2 第1 項第
    4 款前段、第4 項定有明文。
二、原處分意旨略以：異議人即受處分人甲○○駕駛車號EL-233
    6 號自用一般小客車（下稱上開車輛），於民國98年8 月28
    日17時25分，在臺北中山北路四段，經臺北市政府警察局士
    林分局交通分隊員警逕行以「不依標誌、標線號誌指示」及
    「違反處罰條例之行為，拒絕停車接受稽查而逃逸」之違規
    ，對汽車所有人即異議人製單舉發，受處分人於應到案日期
    前申訴，經原處分機關臺北市交通事件裁決所審查結果，仍
    認有前開違規行為，而依道路交通管理處罰條例第48條第1
    項第2 款、第60條第1 項、第63條第1 項第1 款（原處分漏
    載第1 項）規定，各裁處罰鍰600 元及3000元，並記違規點
    數1 點等情，有臺北市政府警察局舉發違反道路交通管理事
    件通知單（北市警交字第AEW310444 號及第AEW310445 號）
    、臺北市交通事件裁決所違反道路交通管理事件裁決書（北
    市裁申字第裁22-AEW310444號及第裁22-AEW310445號）附卷
    可稽。
三、異議意旨略以：異議人於98年8 月28日下午4 時55分，行經
    台北市○○街左轉中山北路4 段，綠燈左轉往天母住家方向
    行車，伊知道該路口有下午5 時至7 時禁止左轉之標誌，故
    完全依照號誌行車，無任何違規，豈能逕行裁罰；又伊年齡
    已57歲，並非如員警於舉發通知單上所註明之「年輕男性」
    ；且並無任何科學依據及照片證明本人違規且同時加速逃逸
    ，只因員警主觀認定是否得當、是否有誤，為此，爰依法聲
    請異議云云。
四、經查：
(一)異議人雖以前揭情詞置辯，否認有何轉彎時，不依標誌、標
    線、號誌指示之違規，惟查：異議人甲○○駕駛上開車輛，
    於前揭時、地轉彎時，不依標誌、標線、號誌指示之違規事
    實，業據證人即舉發本件員警乙○○到庭結證稱：伊所看到
    駕駛人違規左轉時副駕駛座窗戶是打開的，所以伊有清楚看
    到駕駛人是一名年輕男性，大約三十歲上下，伊看到的時候
    車上只有駕駛一人。當時伊有明確看到這部車子是違規左轉
    。伊所記載違規時間係正確，當時伊看到違規車輛，伊上前
    鳴笛、拿指揮棒指揮攔停，當時違規車輛離伊有四、五公尺
    ，所以伊可以明確看清記下他的車號，伊攔停時，他的速度
    有加速的動作。伊記得他左轉的速度沒有很快，且依伊所站
    立攔停位置他可以清楚看到伊攔停動作等語明確（見本院卷
    第17頁至18頁），並有證人乙○○所庭呈之事後拍攝現場時
    相關道路位置照片4 張及違規車輛車型圖1 紙在卷可憑。查
    證人乙○○警員與異議人素昧平生，並無嫌隙，係依法執行
    勤務之公務員，當無設詞誣陷致己身負偽證重罪之必要，且
    證人所證本件查獲經過事實，具體明確，苟無其他積極證據
    可佐，已難認其有何濫行舉發違規之情形，堪認證人應無誤
    判違規事實之虞，其證詞應可採信。本院既查無證據足資證
    明員警有捏造事實違法取締之情事，則執勤警員本其維護交
    通秩序、安全職責所為之舉發，自應受到合法、正確之推定
    ，其證言並無瑕疵而堪採信。參以案發當天證人上前鳴笛、
    揮動指揮棒將其攔停時，距離異議人約4 至5 公尺，則以該
    等位置，依社會一般合理生活經驗，違規者應無不知之理，
    堪認異議人當可清楚見聞證人攔停之動作及其哨音無訛，又
    以證人在其拍攝之現場路況照片上標示其攔檢處後庭呈為據
    ，觀其所站位置皆無遮蔽其視線之障礙物，亦應能清楚詳視
    異議人當時駕駛狀況及系爭違規行為之行車動態，且當上開
    車輛違規左轉後，員警確實面對上開車輛之副駕駛座，與其
    上開證述核為相符，堪信其證述異議人之行車動線及駕駛人
    特徵為實在，且以一般執勤員警之專業訓練而言，對於該等
    職務上事項之觀察程度自遠較一般人更為專注，較無誤判之
    可能，而證人看見異議人車輛有違規行為後，衡情會先看清
    楚車牌，比對正確之後才會舉發，進而附記其他事項，雖其
    於罰單上所附記駕駛者為年輕男性，與異議人本人特徵不同
    ，惟車輛駕駛人非必為車輛所有人，尚難據此推斷本件舉發
    有誤認車號之情事，況異議人亦未就執勤員警之舉發有誤提
    出具體證據以供調查，其僅空言辯稱：並無違規行為，員警
    可能主觀認定不當、有誤，且伊年齡已57歲，並非如員警於
    舉發通知單上所註明之「年輕男性」云云，自不足採。
(二)異議人又質以：並無任何科學依據及照片證明本人違規且同
    時加速逃逸，只因員警主觀認定是否得當、是否有誤云云。
    查本件雖無員警執勤過程之全程錄影或照片可以佐證異議人
    之違規事實，惟道路交通管理處罰條例第7 條之2 規定既容
    許員警得以當場所見事實攔停舉發或逕行舉發，即係立法者
    考量交通違規事件發生往往係在瞬間或係由交通勤務警察執
    行勤務時，恰巧目睹之違規情事，多屬迅速、稍縱即逝及不
    可回復等特性，事實上不便立刻以攝影、錄影器材取證之情
    形所在多有，且該等違規事實由人之感官即可充分判定，非
    必以科學儀器始能偵測得知（相對於此，超速、或酒醉駕車
    等人之感官不當然即可判定之違規行為，則規定於同條第1
    項第6 款需科學儀器採證始能逕行舉發），為達其維護交通
    秩序、安全之行政目的，故特別立法賦予勤務警察得當機處
    分之權限。惟舉發機關或原處分機關若能提出更多之法定證
    據方法，例如人證、書證、物證等證據資料以供司法審查之
    交通法庭加以判斷該交通違規行為之存否，自屬允當，惟若
    因前揭交通違規行為特性而無法提供更多相關之書證、物證
    時，則舉發警員於司法審查之訴訟程序上立於證人之地位而
    證述其當時親身目擊及見聞之交通違規行為經過，亦屬於法
    定證據方法之一之人證證述，於法亦不有違，至於舉發警員
    立於證人之地位所為之證述是否可採，此乃交通法庭依經驗
    及論理法則判斷其證明力為何而得否採擇之心證層次，斷不
    可以舉發警員作為證人之所述，因不可能反於其先前所為舉
    發而認均不可採，而全盤否定其立於證人地位所為之陳述。
    故於本件中，舉發警員乙○○於本院審理中既已居於證人之
    地位具結陳述其所親身目擊及見聞本件異議人駕駛上開車輛
    而有不依標線、標誌號誌指示之違規事實，本院認自足以擔
    保其證詞之憑信性。再者，若硬性要求舉發員警不分違規情
    節一律必須預留證據，俾便事後提出供法院審查，除有現實
    技術可行性之困難外，將大幅提高交通管理之行政成本，並
    嚴重削弱道路交通管理之行政效能，此絕非立法者制定道路
    交通管理法規之本意。故本件員警基於本條之規定自有逕行
    舉發之權源，無待提出照片或錄影資料等證據佐證異議人之
    違規行為，亦不影響本件違規行為之認定。而本件異議人確
    有前開違規行為，業經論述如前，是異議人尚不得以本件無
    採證照片即主張無違規事實。從而，員警舉發異議人之違規
    事實，既無明顯之錯誤，又非毫無事實根據，自可資為認定
    事實之憑據，異議人確有前揭違規事實，堪予認定，其前揭
    所辯，自不足採。
五、綜上所述，本件事證明確，異議人之違規行為堪予認定。原
    處分機關援引道路交通管理處罰條例第48條第1 項第2 款、
    第60條第1 項、第63條第1 項第1 款（原處分漏載第1 項）
    規定，各裁處600 元及3000元罰鍰，並記違規點數1 點，並
    無不當，本件異議無理由，應予駁回。
據上論斷，應依道路交通案件處理辦法第19條，裁定如主文。
中    華    民    國    99    年    3     月    31    日
                  刑事第八庭法  官  陳俞婷
以上正本證明與原本無異。
如不服本裁定應於送達後5日內向本院提出抗告狀。
                            書記官  林宗勳
中    華    民    國    99    年    3     月    31    日

司法院資訊處製作；財團法人民間司法改革基金會備份。
